【裁判字號】    89,訴,1981
【裁判日期】    900712
【裁判案由】    懲治走私條例
【裁判全文】
臺灣高雄地方法院刑事判決                        八十九年度訴字第一九八一號
    公  訴  人  臺灣高雄地方法院檢察署檢察官
    被      告  丙○○
    選任辯護人  戊○○
    被      告  丁○○
    被      告  己○○
    被      告  甲○○
    被      告  乙○○
    共      同
    選任辯護人  戊○○
                蔡錫坤律師
右列被告因懲治走私條例案件，經檢察官提起公訴（八十九年度偵字第六八九二號）
，本院判決如左：
    主  文
丙○○、丁○○、己○○、甲○○、乙○○均無罪。
    理  由
一、公訴意旨略以：被告丙○○係高雄籍「穩順成」號單船拖網兼焚寄網漁船船長（
    船主為許小萍），被告丁○○、己○○、甲○○、乙○○係該船船員，五人基於
    共同為私運管制物品進口，以牟取不法利益之共同犯意聯絡，於民國八十八年十
    月二十二日十七時許，由高雄市第一港口報關出海作業，並由被告丙○○先在外
    海以每日美金十元之代價，僱用有共同犯意聯絡之不詳姓名大陸籍男性漁工五人
    ，隨即出海前往台灣西南海域作業，平時除自行下網捕撈漁貨外，並於海上作業
    之時間，向不詳名稱之大陸籍漁船購買章魚一六一五公斤、小卷一八二Ｏ公斤、
    巴朗魚九四九Ｏ公斤（共一二九二五公斤），並未經許可，於同年十一月十九日
    凌晨，先在外海讓五名大陸漁工下船後，同日五時許，五人私運上開超過一千公
    斤管制之淪陷區物品自高雄市第一港口入港。嗣於警員依法作入港之漁船檢查時
    ，發現該船所載之漁貨與出海之日數不成比例且有異狀，乃當場查扣上開漁貨，
    因認被告丙○○、丁○○、己○○、甲○○、乙○○涉有懲治走私條例第二條第
    一項私運管制物品進口罪嫌。
二、按犯罪事實應依證據認定之，無證據不得推定其犯罪事實；復不能證明被告犯罪
    或其行為不罰者，應諭知無罪之判決，刑事訴訟法第一百五十四條、第三百零一
    條第一項分別定有明文。又認定不利於被告之事實，須依積極證據，苟積極證據
    不足為不利於被告事實之認定時，即應為有利於被告之認定，更不必有何有利之
    證據，最高法院三十年上字第八一六號著有判例可資參照。
三、公訴人認被告丙○○等人涉犯懲治走私條例第二條第一項私運管制物品進口罪嫌
    ，無非係以被告丙○○等人所屬之單拖漁船，就出港期日所得之漁獲數量顯然偏
    高，其次復有關稅總局進口貨品原產地認定委員會八十九年度第五次會議審議結
    果認定被告等人所得之漁獲來自大陸地區為據。訊據被告丙○○等人均堅決否認
    有向大陸漁船購買漁獲之情事，均辯稱係自行捕獲等語。經查：
    （一）公訴人認被告丙○○等人於八十八年十月二十二日十七時出海至同年十一
          月十九日入港出港作業二十七日（扣除前後二日）所得漁獲計有小卷一八
          二Ｏ公斤、章魚一六一五公斤、巴朗魚九四九Ｏ公斤、肉魚五噸、狗母十
          噸、灰狗母十五噸、扁蟹二噸、厚殼蝦二噸、花枝二噸，總計共約五十噸
          ，平均每日捕獲約有一千八百多公斤，以被告等人所屬漁船能否捕獲如此
          多之漁獲有所質疑，然查，依被告等人所屬穩順成漁船機漁船進出港檢查
          表所載，於八十八年七月二十三日在高雄出港而於近海作業八十八年八月
          七日回港，共計出海作業十四日（扣除前後二日）捕獲五十噸什魚，另於
          八十八年八月十一日在高雄出港，而於近海作業八十八年八月二十八日回
          港，共計出海作業十六日（扣除前後二日）捕獲什魚一百三十七噸，末於
          八十八年九月二十五日在高雄出港，而於近海作業八十八年十月十七日回
          港，共計出海作業二十一日（扣除前後二日）捕獲六十噸漁獲，此有穩順
          成號漁船之機漁船進出港檢查表一紙在卷可稽，被告等人前開三次出海作
          業日數均短於本次出海捕漁遭查獲之作業日數，惟前開三次所捕獲之漁獲
          量卻均大於或與本件查獲之漁獲量相當，而前開三次之漁獲於進港檢查時
          均未遭認定係向大陸漁船所購得，足認公訴人及證人即警員陳信宏以作業
          日數與漁獲量不相當，來推論被告等人之漁獲係向大陸漁船購買，並非正
          確。
    （二）次查，扣案之漁獲樣品雖經送財政部關稅總局進口貨品原產地認定委員會
          八十九年度第五次會議審議結果，認定查扣之小卷、章魚、巴朗魚在台灣
          海域、中國大陸、東南亞地區均有生產，惟小卷急速冷涷加工船無法做到
          ，包裝透明塑膠袋及編織袋與大陸產品相同、紙箱並非一般漁船漁獲之裝
          載處理法等，認定樣品來自大陸地區，此有編號八九ＯＯ四三號審議表一
          份在卷可稽，惟上開財政部關稅總局進口貨品原產地認定委員會認定漁獲
          產地之標準無非係以漁獲之冷凍技術及包裝作為判斷依據，然本院函查國
          立高雄海洋技術學院是否可依上開標準來判斷漁獲物之出產地，其函覆「
          有關漁獲物之出產地，必須由作業漁船之漁撈及漁具設備來判定漁獲物之
          產地，無法由產品包裝來鑑定，而魚產品之冷凍加工及包裝必須由漁船的
          設備來鑑定」等語，此有國立高雄海洋技術學院九十年四月十日（九０）
          高海院研推字第九００一八六六號函一紙在卷可稽，而本件魚產品出處之
          認定送往財政部關稅總局進口貨品原產地認定委員會作判斷時，亦僅以扣
          案之漁獲樣品為據，依上開函示自難以該委員會認定結果作為認定漁獲產
          地，而本院依職權會同內政部警政署高雄港務警察所偵查員林吉風確定勘
          驗漁船確係穩順成號後，登船發現該船上確有人工與電動打包機及急速冷
          凍機等設備，而漁網起網機等捕漁設備亦均可正常操作，此有勘驗照片十
          六紙在卷可稽，是以，被告等人所屬之漁船是否無能力捕撈扣案之漁獲，
          亦非無疑。
    （三）又查，扣案之漁獲種類章魚、小卷、巴朗魚業據高雄市小港區漁會依據被
          告丙○○所稱之作業海域認為依被告等人所屬之漁船可捕獲，此有高雄小
          港區漁會八十九年七月七日雄漁推字第一七三號一紙在卷足憑，另證人即
          高雄市小港區漁會總幹事洪秀雄亦於偵訊中證述單拖網漁船確可捕獲巴朗
          魚、小卷等漁獲等語（參見偵查卷第六十頁至六十一頁），又參以有關小
          卷本省有七種一部分種類具有垂直洄游習性，即夜晚上浮至表中層，白天
          則下沉至海底，因此部分種類白天可為底拖網船捕獲；章魚則為底棲性亦
          可被拖網所漁獲等情，此有行政院農業委員會水產試驗所高雄分所九十年
          五月十四日農水試高字第０三一號函一紙在卷可憑，而被告等人所屬之漁
          船為單拖網兼焚寄網，此有漁業執照一紙附卷可稽，是以，被告所屬之漁
          船應可捕獲扣案之章魚、小卷、巴朗魚。
    （四）末查，公訴人認被告等人係在台灣西南海域作業時，向不詳名稱之大陸籍
          漁船購買扣案漁獲，並未認定被告等人究在何地向大陸漁船購買扣案漁獲
          ，然查，依被告丙○○所稱漁船作業地點為北緯二十四度十五分、東經一
          一九度五十八分，北緯二十二度四十分、東經一一八度五分，北緯二十二
          度三十二分、東經一一九度五分，北緯二十三度五十分、東經一一九度三
          十分，北緯二十二度二十八分、東經一一八度一分，按懲治走私條例第十
          二條所規範之走私行為，固不論所私運之物品種類為何，若行為人自大陸
          地區私運物品進入臺灣或自臺灣地區私運物品前往大陸地區，即應依該條
          例論處；然該法條所謂「大陸地區」，依該條例八十一年七月二十九日立
          法院修正通過之立法理由觀之，係指臺灣地區以外之中華民國領土；領土
          之範圍，就海域部分而言，應以領海為基準，而我國領海依六十八年十月
          八日（六八）台統（一）義字第五０四六號總統令公告，係指自基線起至
          其外側十二海浬之海域，此亦為國際法上一般訂定領海範圍之標準。被告
          等人上開捕漁地點經本院向內政部函查之結果，東經一一八度五分、北緯
          二十二度四十分海域一距臺灣省澎湖縣七美嶼約八十浬，距大陸地區福建
          省兄弟嶼五十六浬；東經一一八度一分、北緯二十二度二十八分海域，距
          臺灣省澎湖縣七美嶼約八十八浬，距大陸地區福建省兄弟嶼六十五浬；東
          經一一九度五分、北緯二十二度三十二分海域，距澎湖縣七美嶼四十四浬
          ，已位於我國十二浬領海範圍外，有內政部九十年二月九日台（九十）內
          地字第九００三六二一號函一紙附卷可稽，因該地點距大陸地區陸地最近
          之福建省兄弟嶼五十六浬及六十五浬，遠大於認定屬於領海之十二浬距離
          ，則該地點由大陸地區陸地起算，依領土領海之觀點，亦難認係屬大陸地
          區。另一東經一一九度五十八分、北緯二十四度十五分海域，距我國第一
          批領海基點大牛欄西岸（Ｔ８）至翁公石（Ｔ９）基線段五浬；東經一一
          九度三分、北緯二十三度五十分海域距澎湖縣七美嶼約四浬，依據中華民
          國領海及鄰接區法第三條規定，上開兩海域均在我國十二浬領海範圍內，
          此有上開內政部函文一紙附卷足憑。綜上所述，被告等人既非在大陸地區
          向大陸漁船購入扣案之漁獲，則縱扣案之漁獲係向大陸漁船所購得運返臺
          灣，是否屬於懲治走私條例所規範之走私行為，尚非無疑。
四、綜上，公訴人所舉之證據尚無法證明被告等人犯罪。此外，復查無其他積極證據
    足認被告等人有公訴人所指之犯行存在，不能證明被告犯罪，依法應為無罪之諭
    知。
據上論斷，應依刑事訴訟法第三百零一條第一項，判決如主文。
中      華      民      國      九十     年     七      月     十二     日
                                  臺灣高雄地方法院刑事第二庭
                                      法  官    廖  建  瑜
右正本證明與原本無異。
如不服本判決，應於判決送達後十日內，向本院提出上訴狀。
                  書記官    歐  文  政
中    華    民    國      九十      年      七      月      十六      日


司法院資訊處製作；財團法人民間司法改革基金會備份。
